---
title: "PROJETO INTEGRADOR - Exercício 4"
data: "10 de abril de 2018"
output: html_notebook 
---
  
```{r}
install.packages(c("readr","dplyr","descr", "curl"))
library(readr) # Carrega o pacote 
library(dplyr) # Carrega o pacote
library(descr) # Carrega o pacote 
library(curl) # Carrega o pacote 

enade14 <- read_csv2("https://raw.githubusercontent.com/neylsoncrepalde/introducao_ao_r/master/dados/enade_2014_amostra.csv")
```

## Exercícios:

1.  Extraia a média, a mediana, mínimo, máximo, variância e desvio padrão da idade para todos os alunos da nossa amostra aleatória.

```{r}

summary(enade14$nu_idade)
var(enade14$nu_idade) # Variância
sd(enade14$nu_idade) # Desvio padrão
boxplot(enade14$nu_idade,         
        col = "#FF0088",
        main = "Boxplot da Idade - Enade 2014", 
        ylab = "Notas")

```


2.  Elabore uma tabela de frequência da quantidade de alunos por sexo.
Corrija a variável caso alguma categoria esteja “sobrando”.

```{r}

enade14$sexo <- enade14$tp_sexo
enade14$sexo[enade14$sexo == "N"] <- NA # Remove as respostas NA
freq(enade14$sexo[!is.na(enade14$sexo)], col="#FF0088", main = "Sexo")

```

3.  Agora extraia a média, a mediana, mínimo, máximo, variância e desvio
padrão da idade para cada categoria de sexo. Exiba os mesmos
resultados com um gráfico.

```{r}

#Masculino

enade14$masculino <- ifelse(enade14$sexo == "M", 1, 0) 
summary(enade14$nu_idade[enade14$masculino == 1]) 
var(enade14$nu_idade[enade14$masculino == 1], na.rm = T)
sd(enade14$nu_idade[enade14$masculino == 1], na.rm = T)
boxplot(enade14$nu_idade[enade14$masculino == 1],
        col = "#FF0088",
        main = "Boxplot da Idade (Masculino) - Enade 2014", 
        ylab = "Idade")

#Feminino

summary(enade14$nu_idade[enade14$masculino == 0]) 
var(enade14$nu_idade[enade14$masculino == 0], na.rm = T)
sd(enade14$nu_idade[enade14$masculino == 0], na.rm = T)
boxplot(enade14$nu_idade[enade14$masculino == 0],
        col = "#FF0088",
        main = "Boxplot da Idade (Feminino) - Enade 2014", 
        ylab = "Idade")

```

4.  Agora extraia a média, a mediana, mínimo, máximo, variância e desvio
padrão da idade para cada categoria de cor/raça. Exiba os mesmos
resultados com um gráfico.

```{r}

enade14$coraca <- enade14$qe_i2

#Brancos

summary(enade14$nu_idade[enade14$coraca == "a"])
var(enade14$nu_idade[enade14$coraca == "a"], na.rm = T)
sd(enade14$nu_idade[enade14$coraca == "a"], na.rm = T)
boxplot(enade14$nu_idade[enade14$coraca == "a"],
        col = "#FF0088",
        main = "Boxplot da Idade (Brancos) - Enade 2014", 
        ylab = "Idade")

#Negros

summary(enade14$nu_idade[enade14$coraca == "b"])
var(enade14$nu_idade[enade14$coraca == "b"], na.rm = T)
sd(enade14$nu_idade[enade14$coraca == "b"], na.rm = T)
boxplot(enade14$nu_idade[enade14$coraca == "b"],
        col = "#FF0088",
        main = "Boxplot da Idade (Negros) - Enade 2014", 
        ylab = "Idade")

#Pardos

summary(enade14$nu_idade[enade14$coraca == "c"])
var(enade14$nu_idade[enade14$coraca == "c"], na.rm = T)
sd(enade14$nu_idade[enade14$coraca == "c"], na.rm = T)
boxplot(enade14$nu_idade[enade14$coraca == "c"],
        col = "#FF0088",
        main = "Boxplot da Idade (Pardos) - Enade 2014", 
        ylab = "Idade")

#Amarelos

summary(enade14$nu_idade[enade14$coraca == "d"])
var(enade14$nu_idade[enade14$coraca == "d"], na.rm = T)
sd(enade14$nu_idade[enade14$coraca == "d"], na.rm = T)
boxplot(enade14$nu_idade[enade14$coraca == "d"],
        col = "#FF0088",
        main = "Boxplot da Idade (Amarelos) - Enade 2014", 
        ylab = "Idade")

#Indigenas

summary(enade14$nu_idade[enade14$coraca == "e"])
var(enade14$nu_idade[enade14$coraca == "e"], na.rm = T)
sd(enade14$nu_idade[enade14$coraca == "e"], na.rm = T)
boxplot(enade14$nu_idade[enade14$coraca == "e"],
        col = "#FF0088",
        main = "Boxplot da Idade (Brancos) - Enade 2014", 
        ylab = "Idade")

## Trazendo todos juntos:

ggplot(data=enade14, aes(x=enade14$coraca, y=enade14$nu_idade))+
  geom_boxplot(fill = "#FF0088", colour = "black")+
  labs(title = "Boxplot das idades dos alunos vs. cor/raça - ENADE 2014",
       x = "Cor/Raça",
       y = "Idade")

```

5.  Verifique a distribuição de alunos por região do país. Exiba uma
tabela de frequências e um gráfico.

```{r}

enade14$regiao <- enade14$co_regiao_curso

enade14$regiao[enade14$regiao == 1] = "Norte"
enade14$regiao[enade14$regiao == 2] = "Nordeste"
enade14$regiao[enade14$regiao == 3] = "Sudeste"
enade14$regiao[enade14$regiao == 4] = "Sul"
enade14$regiao[enade14$regiao == 5] = "C.O."

freq(enade14$regiao[!is.na(enade14$regiao)], 
     col="#FF0088", 
     main = "Distribuição de alunos por região do país - ENADE 2014")


```

6.  Vamos investigar a associação entre a renda e a cor. Faça uma tabela
cruzada entre essas duas variáveis.

```{r}

enade14$coraca <- enade14$qe_i2  
enade14$coraca[enade14$coraca == "a"] <- "1 - Brancos"
enade14$coraca[enade14$coraca == "b"] <- "2 - Negros"
enade14$coraca[enade14$coraca == "c"] <- "3 - Pardos"
enade14$coraca[enade14$coraca == "d"] <- "4 - Amarelos"
enade14$coraca[enade14$coraca == "e"] <- "5 - Indígenas"

enade14$renda <- enade14$qe_i8
enade14$renda[enade14$renda == "a"] <- "Até 1,5"
enade14$renda[enade14$renda == "b"] <- "1,5 a 3"
enade14$renda[enade14$renda == "c"] <- "3 a 4,5"
enade14$renda[enade14$renda == "d"] <- "4,5 a 6"
enade14$renda[enade14$renda == "e"] <- "6 a 10"
enade14$renda[enade14$renda == "f"] <- "10 a 30"
enade14$renda[enade14$renda == "g"] <- "30+"

correnda <- table(enade14$coraca, enade14$renda)
correnda

```

# Desafios:

1.  Guarde a tabela que vc programou no **exercício 6** num objeto.
Existe algum teste estatístico para sabermos se existe associação
entre essas variáveis? Rode o teste e apresente os resultados.
(nível *easy*)

```{r}

correnda1 = chisq.test(correnda, correct = F)
correnda1

```

2.  Comente os resultados (nível *medium*)

R: Neylson.. Eu peguei esse teste de cima, porque no site https://rpubs.com/gomes555/correlacao estava falando sobre como testar a correlação de duas variáveis Nominais (Factor).. Só que de acordo com as aulas de Prob e Estatistica, a correlação só pode ficar entre -1 e 1.. E a minha ficou com 2. Acho que fiz algo errado.. Dá um help ai. :) 

3.  Verifique a variável categoria administrativa da IES no dicionário
de variáveis. Recategorize a variável em uma binária: “Pública e
Privada”. Crie uma nova variável para armezenar esses dados. (nível
                                                              *hard*)
```{r}

enade14$ies_pub <- ifelse(enade14$co_catad == 93 |
                     enade14$co_catad == 116 |
                     enade14$co_catad == 10001 |
                     enade14$co_catad == 10002 |
                     enade14$co_catad == 10003, 1, 0)

```

4.  Você consegue descobrir qual foi a média da nota geral dos alunos de
pedagogia do Izabela Hendrix no Enade 2014? (nível *Chuck Norris*)

```{r}

izabela <- enade14$nt_ger[enade14$co_ies == 216] 
izabela_ped <- izabela[enade14$co_grupo == 2001] 
mean(izabela_ped, na.rm = T)

```
